【裁判字號】    94,訴緝,281
【裁判日期】    950301
【裁判案由】    妨害自由等
【裁判全文】
臺灣臺北地方法院刑事判決             94年度訴緝字第281號
公  訴  人  臺灣臺北地方法院檢察署檢察官
被      告  丙○○
                    現於國防部台南監獄執行中
上列被告因妨害自由等案件，經檢察官提起公訴（92年度偵字第
4960號），被告於準備程序中就被訴事實為有罪之陳述，經告以
簡式審判之要旨，並聽取當事人之意見後，經本院合議庭裁定以
簡式審判程序審理，判決如下：
    主  文
丙○○共同傷害人之身體，處有期徒刑伍月，如易科罰金，以參
佰元折算壹日。
    事  實
一、緣楊清展（業經判決確定）前曾於民國八十七年間向郭聰敏
    次承攬台東市（起訴書誤載為花蓮市）之「天主教花蓮教區
    附設救星教養院工程」，丙○○、宋國豪（另行審結）、謝
    名濱、蔡政杰（以上二人業經判決確定）均為楊清展僱用之
    工人，而上開工程原係由甲○○擔任負責人之南亞營造股份
    有限公司（下稱南亞營造公司）向台東縣政府承攬後發包予
    郭聰敏施作，因郭聰敏與甲○○間就上開工程有債務糾紛，
    致楊清展、蔡政杰、謝名濱、丙○○及宋國豪（下稱楊清展
    等五人）無法領得次承攬之工程款，且經楊清展屢次欲與甲○○商談前開工程款債務事宜，均未獲置理，渠等竟共同基
    於毀損、傷害及以強暴、脅迫使人行無義務之事及妨害人行
    使權利之犯意聯絡，於九十一年九月十六日下午四時許，分
    乘車牌號碼不詳之廂型車及自用小客車各一輛，自甲○○位
    於基隆市○○路之住處一路尾隨乙○○所駕駛搭載甲○○及
    甲○○之子劉旻嘉（下稱甲○○等人）之車牌號碼二Ｄ－０
    六八九號自用小客車（登記為南亞營造公司所有），欲伺機
    與甲○○等人談判。嗣於同日下午五時許，雙方車輛行至臺
    北市松山區市○○道○段一０一號前（京華城百貨公司附近
    ）時，楊清展等五人乃利用車輛等待紅燈而暫緩前進之機會
    ，以彼等所駕駛之廂型車自前方攔阻乙○○所駕駛之上開自
    用小客車，並下車喝令甲○○等人下車與彼等談判前開債務
    之事，惟因甲○○等人均未理會，乙○○並欲駕車駛離現場
    ，楊清展等五人為阻止甲○○等人離去，乃由謝名濱趴在乙○○所駕駛前揭自用小客車之引擎蓋上，由丙○○及宋國豪
    隨手於附近工地拾取棍棒各一支（未扣案，所有人不詳），
    毀壞乙○○所駕駛之上揭車輛前方擋風玻璃、左前及右前車
    窗，乙○○並因此遭汽車玻璃碎片刮傷，而受有臉部擦傷０
    ．二公分乘以０．二公分、左右前臂各有擦傷０．二公分乘
    以０．三公分之傷害，而以此強暴方式妨害甲○○等人自由
    離開該處之權利，並使甲○○等人行下車之無義務之事。嗣
    甲○○等人下車後，因談判未果，渠等復接續上揭使人行無
    義務之事之犯意，由楊清展徒手抓住甲○○，要求甲○○搭
    乘彼等所駕駛之車輛至他處談判，並向甲○○恫嚇稱：「如
    果不上車，要給你死」等語，而以此強暴及脅迫之方法，使
    甲○○行無義務之搭乘楊清展等人所駕駛車輛之事，適巡邏
    員警行經上開地點，遂當場逮捕楊清展等五人。
二、案經甲○○、乙○○訴由臺北市政府警察局松山分局報告臺
    灣臺北地方法院檢察署檢察官偵查起訴，因丙○○於本院準
    備程序中為有罪之陳述，經告以簡式審判之要旨，並聽取當
    事人之意見後，由本院合議庭裁定以簡式審判程序審理。
    理  由
一、訊據被告丙○○坦承上揭犯行不諱，核與證人即告訴人甲○○、乙○○之指訴、證人郭聰敏、楊奇樺之證詞及共同被告
    楊清展、謝名濱、蔡政杰、宋國豪之供述情節大致相符，並
    有車損照片四張、工程契約書一份、台北市立忠孝醫院驗傷
    診斷書一紙在卷可稽，足徵被告前揭出於任意性之自白與事
    實相符，堪以憑信。本件事證明確，被告犯行洵堪認定。
二、核被告丙○○所為，係犯刑法第二百七十七條第一項之傷害
    罪、第三百零四條第一項之強制罪、第三百五十四條毀損罪
    。（起訴書雖記載被告另涉犯刑法第三百零二條第一項之剝
    奪行動自由罪嫌、第三百零五條之恐嚇罪嫌，惟經公訴檢察
    官於本院準備程序中當庭更正起訴法條為刑法第二百七十七
    條第一項之傷害罪、第三百零四條第一項之強制罪、第三百
    五十四條毀損罪）。被告丙○○與楊清展、蔡政杰、謝名濱
    、宋國豪等人間，就上開犯行，有犯意之聯絡與行為之分擔
    ，均為共同正犯。被告以一強制行為，同時侵害甲○○、乙○○及劉旻嘉三人之個人身體法益，為想像競合犯，應以一
    強制罪論處。又所為傷害、毀損及強制罪間，有方法結果之
    牽連關係，為牽連犯，應從一重之傷害罪處斷。爰審酌被告
    丙○○係因其雇用人楊清展屢次欲與被害人商談前開工程款
    債務事宜，均未獲置理，始應楊清展之邀為本件犯行之犯罪
    動機、目的，惟其不思以正當之法律途徑尋求救濟，竟共同
    以強暴、脅迫方式欲使被害人與之協商，及所使用之犯罪手
    段、所為對被害人等所生危害程度，迄未賠償被害人等之損
    失，並犯罪後坦承犯行之態度等一切情狀，量處如主文所示
    之刑，並諭知易科罰金之折算標準。又前述供犯罪所用之棍
    棒，既未扣案，復無證據證明係被告或其他共犯所有，自無
    從宣告沒收，附此敘明。
據上論斷，應刑事訴訟法第二百七十三條之一第一項、第二百九
十九條第一項前段，刑法第二十八條、第二百七十七條第一項、
第三百零四條第一項、第三百五十四條、第五十五條、第四十一
條第一項前段，罰金罰鍰提高標準條例第一條前段、第二條，判
決如主文。
本案經檢察官李建論到庭執行職務
中    華    民    國    95    年     3     月    1    日
                  刑事第十一庭  法  官  鍾淑慧
以上正本證明與原本無異。
如不服本判決，應於判決送達後10日內，向本院提出上訴狀。
                                書記官  劉英芬
中    華    民    國    95    年     3     月    1    日
附錄本案論罪科刑法條全文
中華民國刑法第二百七十七條
傷害人之身體或健康者，處三年以下有期徒刑、拘役或一千元以
下罰金。犯前項之罪因而致人於死者，處無期徒刑或七年以上有
期徒刑；致重傷者，處三年以上十年以下有期徒刑。
中華民國刑法第三百零四條
以強暴、脅迫使人行無義務之事或妨害人行使權利者，處三年以
下有期徒刑、拘役或三百元以下罰金。
前項之未遂犯罰之。
中華民國刑法第三百五十四條
毀棄、損壞前二條以外之他人之物或致令不堪用，足以生損害於
公眾或他人者，處二年以下有期徒刑、拘役或五百元以下罰金。


司法院資訊處製作；財團法人民間司法改革基金會備份。
